【裁判字號】    92,交聲,709
【裁判日期】    920829
【裁判案由】    聲明異議
【裁判全文】
臺灣臺中地方法院交通事件裁定                    九十二年度交聲字第七九號
    原處分機關  交通部公路總局台中區監理所
    異議人即
    受處分人    甲○○
右列受處分人因違反道路交通管理處罰條例案件，對於交通部公路總局台中區監理所
九十二年六月三十日所為之裁決（中監違字第裁六○─ＧＣ0000000號裁決書
），聲明異議，本院裁定如左：
    主  文
異議駁回。
    理  由
一、原處分機關略以：本案係台中市警察局第六分局舉發受處分人甲○○駕駛車號３
    Ｑ─５３７５號自小客車於九十二年五月十六日十三時十分許，行經台中市○○
    路、安和路路口處，因「１、轉彎車不讓直行車先行；２、肇事傷人」違規，受
    處分人於應到案日期前提出申訴，經原舉發機關函覆違規屬實，該所遂於九十二
    年六月三十日以中監違字第裁六○─ＧＣ0000000號裁決書，裁處罰鍰新
    台幣九百元整，並吊扣駕駛執照三個月並記違規點數一點，逾期則依裁決書處罰
    主文規定裁處，於法並無不合等語。
二、本件異議人即受處分人甲○○則以：本人於五月十六日下午約一點十分左右由安
    和路欲左轉向青海路口，由於對面來車同時有二部左轉車輛欲左轉，造成本人及
    車號ＡＯＺ─５５５車主雙方視線死角才會發生正面對撞意外，此意外事故並非
    全然因本人強行左轉、搶行車道才發生，而是根本沒看見對方來車所致，實不該
    以「結果」來懲處，這當中的過程才是重點。在我兩雙方的筆錄中亦言明我看不
    見他而對方亦沒有看到我，試想對方是機車騎士，坐著的高度比我開車者還高，
    既然他視線的角度都比我高了，而他本都沒有辦法避開旁邊兩部左轉汽車逼近我
    方，我如何能看到對面有直行車而讓對方先行？我也是在所能判斷無來車的情況
    下左轉，實不滿在這種情況下發生事故，還被警方開單認為我搶車道、強行左轉
    。試問，看不到彼此而發生的意外是我們雙方當事人都無法預期，怎被法律解讀
    成不守交通規則。再者，這個路口的燈號設置並不妥當，我們可以雙向同時過往
    而車道只有兩線卻可以同時直行、左、右轉，而當我等紅燈後綠燈亮時我對面兩
    部左轉車逼近我，當時我的角度往前面看去也並未見任何對面車輛過來，加上我
    又是內側左轉道的第一部汽車理所當然就左轉了。若是我沒有左轉對方左轉的第
    二部來車可能與我發生擦撞（他們車子離我很近），我亦會阻礙我後面的車輛通
    行，警方卻不管我描述的交通狀況，認我我太早左轉才發生這起意外。機車騎士
    受皮肉擦傷，要求的車損及醫療費用僅「一百元」，若就警方開單內容我的肇責
    這麼大，對方怎會以如此低的金額和解，故認原舉發機關之舉發實有違誤，爰聲
    明異議云云。
三、按汽車駕駛人轉彎車不讓直行車先行，或直行車尚未進入交岔路口而轉彎車已達
    中心處開始轉彎，直行車不讓轉彎車先行者，處新台幣六百元以上一千八百元以
    下罰鍰；汽車駕駛人，駕駛汽車違反道路交通規則，因而肇事致人受傷者，吊扣
    駕駛執照三個月至六個月，並記違規點述一點，道路交通管理處罰條例第四十八
    條第一項第六款、第六十一條第三項及第六十三條第一項第一款分別定有明文。
    復依違反道路交通管理事件統一裁罰標準表規定，未逾期者，處罰鍰新台幣九百
    元整，吊扣駕駛執照三個月，並記違規點數一點。經查：本件受處分人甲○○駕
    駛車號３Ｑ─５３７５號自小客車於九十二年五月十六日十三時十分許，行經台
    中市○○路、安和路路口處，因與車號ＡＯＺ─５５５號機車騎士黃伯堯發生碰
    撞事故，為台中市警察局第六分局舉發因轉彎車不讓直行車先行肇事傷人違規，
    並掣開舉發通知單一紙等情，有前揭舉發通知單、交通事故肇事現場圖、調查報
    告表及雙方當事人交通事故訪談筆錄影本各一份等在卷可稽，雖異議人辯稱：當
    時因對面來車同時有二部左轉車輛欲左轉，造成異議人及車號ＡＯＺ─５５５車
    主雙方視線死角才會發生正面對撞意外，並非全然因本人強行左轉、搶行車道才
    發生云云，惟當時車號ＡＯＺ─５５５號重型機車騎士為綠燈直行，而異議人駕
    駛車輛尚未進入交岔路口之中心處開始轉彎，且異議人亦自承視線被對面二部左
    轉車輛阻擋，則異議人既因此無法得知對向車道是否有直行車行駛，其自應等待
    對向左轉車輛通過後，於確認對向無直行車後始可進行轉彎。異議人未確認對向
    車道無直行車通行而逕行左轉，造成直行車輛騎士受傷，則異議人縱非故意亦有
    過失。其次，人民違反法律上之義務而應受行政罰之行為，法律無特別規定時，
    雖不以出於故意為必要，仍須以過失為其責任條件，但應受行政罰之行為，僅須
    違反禁止規定或作為義務，而不以發生損害或其危險為其要件者，推定為有過失
    ，於行為人不能舉證證明自己無過失時，即應受處罰（司法院大法官會議釋字第
    二七五號解釋參照），查受處分人既有上開違反規定之行為，縱使受處分人並非
    出於故意，惟揆諸前揭解釋意旨，亦不得以前揭辯解，作為免責之理由。從而，
    受處分人既然確有前揭違規行為，原處分機關據以援引上開規定，裁處受處分人
    罰鍰新台幣九百元整，並吊扣駕駛執照三個月並記違規點數一點，逾期則依裁決
    書處罰主文規定裁處，並無不當。本件異議為無理由，應予駁回。
據上論斷，應依道路交通管理處罰條例第八十七條第二項、道路交通案件處理辦法第
十九條，裁定如主文。
中      華      民      國    九十二    年     八       月   廿九       日
                                        臺灣臺中地方法院交通法庭
                                            法  官   王  靜  秋
右正本證明與原本無異。
如不服本裁定應於送達後五日內向本院提出抗告狀。
                                            書記官
中      華      民      國    九十二    年    八      月    二十九      日


司法院資訊處製作；財團法人民間司法改革基金會備份。
